【裁判字號】    90,上易,259
【裁判日期】    891226
【裁判案由】    詐欺等
【裁判全文】
臺灣高等法院高雄分院刑事判決          九十年度上易字第二五九號
    上訴人  台灣高雄地方法院檢察署檢察官
    上訴人
    即被告  乙○○
            丁○○
右上訴人因被告等詐欺等案件，不服臺灣高雄地方法院八十九年度易字第五０００號
中華民國八十九年十二月二十六日第一審判決（起訴案號：臺灣高雄地方法院檢察署
八十九年度偵字第一七八五一、二一九六七號），提起上訴，本院判決如左：
      主      文
原判決撤銷。
乙○○，丁○○共同意圖為自己不法之所有，以詐術使人將本人之物交付，均累犯，
各處拘役伍拾日，如易科罰金，均以參佰元折算壹日。
      事      實
一、乙○○曾於民國八十一年間因違反肅清煙毒條例案件，經原審法院判處有期徒刑
    三年四月確定，並於八十五年九月十二日假釋期滿執行完畢，而丁○○曾於八十
    三年間因違反肅清煙毒條例案件，經原審法院判處有期徒刑三年二月確定，並於
    八十六年十二月二十日縮短刑期假釋期滿執行完畢，其二人猶不知悔改，因缺錢
    花用，竟共同基於意圖為自己不法所有之犯意聯絡，於八十九年五月九日，共同
    以動產擔保交易法所定之附條件買賣方式，向蔡淑娟所經營位於高雄市前鎮區○○○路一六二號之丙○○○○，購買車牌號碼ＯＹＡ─二八三號重型機車一輛，
    並簽訂動產擔保交易附條件買賣契約書，為動產擔保交易之債務人，約定總價金
    新台幣（下同）三萬八千三百元（扣除當天給付之頭期款五千元後），自同年六
    月十八日起至九十年二月十八日止，共分九期給付，每月一期，第一期至第五期
    每期付款五千一百元，第六期至第九期每期付款三千二百元，上開機車存放地點
    為高雄市○鎮區○○路八十五巷一號四樓，在價金未全部付清以前，該機車所有
    權仍屬於出賣人丙○○○○即蔡淑娟所有，買受人乙○○、丁○○僅得依約占有
    使用，不得任意遷移、出賣、出質、移轉或為其他處分，致丙○○○○即蔡淑娟
    陷於錯誤，而在上址將該機車交予乙○○及丁○○，詎乙○○及丁○○於取得前
    開機車後之第三天，即將該機車騎往高雄市○○路之某當鋪，將該機車以二萬元
    典當取款花用，而該機車之分期付款均分文未繳，致丙○○○○即蔡淑娟追索無
    著，受有損害，始知受騙。
二、案經丙○○○○即蔡淑娟訴由臺灣高雄地方法院檢察署檢察官暨自動檢舉偵查起
    訴。
      理      由
一、訊據被告乙○○及丁○○固均坦承有於右揭時、地向丙○○○○即蔡淑娟以動產
    擔保交易法所定之附條件買賣方式購買上開機車，且除頭款外均未給付任何分期
    價金，並於買受該機車後第三天即共同將該機車騎往高雄市○○路某當鋪予以典
    當二萬元花用之事實，惟矢口否認有何違反動產擔保交易法、詐欺之犯行；被告
    乙○○辯稱：該機車是要買來使用的，因為不知道付款之時間，所以未付款，並
    沒有詐欺之意思云云；被告丁○○辯稱：係乙○○要買的，乙○○叫伊做擔保人
    ，買後旋因入獄執行，所以未付款，以為乙○○有付，並沒有詐欺之意思云云。
    然查，被告乙○○及丁○○二人於右揭時、地以動產擔保交易法所定之附條件買
    賣方式，向丙○○○○即蔡淑娟購買車牌號碼ＯＹＡ─二八三號之重型機車一輛
    ，且均未給付任何分期價金等情，業據告訴人之代理人楊志鵬於偵查中指訴綦詳
    ，並有被告二人與丙○○○○即蔡淑娟簽訂之附條件買賣分期付款契約書一份、
    被告二人之國民身分證影本二紙、ＯＹＡ─二八三號之重型機車行車執照影本一
    紙附卷可證。而觀諸上開契約書上所載甲方係丙○○○○即蔡淑娟、乙方係被告
    乙○○及丁○○，連帶保證人欄則空白，是被告丁○○自為本件契約之當事人無
    訛，故其辯稱係為被告乙○○做擔保人，自不足採；又本件分期付款之時間、分
    期之方式均載明於上開契約書內，被告乙○○為契約之當事人自無不知情之理，
    故其辯稱不知道付款之時間，亦不足採。再參以被告乙○○及丁○○於八十九年
    五月九日以付條件買賣之方式購入上開機車，旋即於三日後將之出質，且迄今未
    曾支付該機車之任何分期價金等情，已如前述，被告等苟無不法所有之意圖，自
    無於購車之三日後即將該車出質，又未以出質之價金繳納任何分期價金之理，況
    被告等既於購車後第三天即將該車出質，顯見當時需款孔急，經濟狀況不佳，且
    被告丁○○於偵查中亦供稱：當時買車時伊沒有職業，被告乙○○有職業，但他
    說有困難，所以用伊的名義去牽車，被告乙○○本身有一輛機車等語（見偵查卷
    第二十頁背面），益徵被告等對自己無力支付車款，應知之甚明，卻猶以動產擔
    保交易附條件買賣方式購入該機車，其二人有詐欺之意圖至為灼然。綜上所述，
    被告等前開所辯要屬事後卸飾之詞，均不足採信。本件事證明確，被告等犯行均
    洵堪認定。
二、核被告乙○○、丁○○所為，均係犯刑法第三百三十九條第一項之詐欺取財罪及
    動產擔保交易法第三十八條之罪。被告二人就上開犯行有犯意聯絡及行為分擔，
    為共同甲犯。被告等所犯上開二罪之間，有方法結果之牽連關係，依刑法第五十
    五條規定，應從一重之詐欺取財罪處斷，公訴人認被告二人所犯上開二罪為想像
    競合犯，容有誤會。另被告乙○○曾於八十一年間因違反肅清煙毒條例案件，經
    原審法院判處有期徒刑三年四月確定，並於八十五年九月十二日假釋期滿執行完
    畢，而被告丁○○曾於八十三年間因違反肅清煙毒條例案件，經原審法院判處有
    期徒刑三年二月確定，並於八十六年十二月二十日縮短刑期假釋期滿執行完畢，
    有臺灣高等法院被告全國前案紀錄表及臺灣高雄地方法院檢察署刑案資料查註紀
    錄表各二份在卷可參，其二人受有期徒刑之執行完畢，於五年以內再犯有期徒刑
    以上之本罪，均依刑法第四十七條以累犯論罪，而加重其刑。
三、原審論處被告等罪刑，固無不合，惟刑法第四十一條有期徒刑易科罰金之規定，
    於九十年一月十日修甲公布施行，於同年一月十二日生效，修甲後最重本刑五年
    以下有期徒刑之罪，經判處六用以下有期徒刑或拘役，因身體等狀況執行顯有困
    難，均得予易科罰金，修甲後之該條規定有利於被告，依從輕從新之原則，自應
    適用修甲後之該條規定，被告等所犯為最重本刑五年以下有期徒刑之罪，均經原
    審宣告拘役伍拾日，而未諭知易科罰金之折算標準，尚有未洽，係檢察官上訴指
    摘原判決量刑太輕，雖無理由，惟原判決既有可議，即屬無可維持，應由本院將
    原判決廢棄，審酌被告等均有煙毒前科，以分期付款之方式購買機車，旋即將機
    車典當得款花用，以達詐欺之目的，所詐得之財物僅一部機車，且迄未與被害人
    和解等一切情狀，爰仍如原審均各予科處拘役伍拾日，並諭知易科罰金之折算標
    準。
據上論斷，應依刑事訴訟法第三百六十九條第一項前段、第三百六十四條、第二百九
十九條第一項前段，動產擔保交易法第三十八條，刑法第十一條前段、第二十八條、
第三百三十九條第一項、第五十五條、第四十七條、第四十一條、第二條第一項前段
，罰金罰鍰提高標準條例第一條前段、第二條，判決如主文。
本案經檢察官鄭文貴到庭執行職務。
中    華    民    國         九十       年      三      月      六      日
                              臺灣高等法院高雄分院刑事第九庭
                                  審判長法官  張明松
                                        法官  江泰章
                                        法官  陳吉雄
右甲本證明與原本無異。
不得上訴。
                                      書記官  沈有進
中    華    民    國         九十       年      三      月      八      日
附錄：本判決論罪科刑法條：
刑法第三百三十九條第一項
意圖為自己或第三人不法之所有，以詐術使人將本人或第三人之物交付者，處五年以
下有期徒刑、拘役或科或併科一千元以下罰金。
動產擔保交易法第三十八條
動產擔保交易之債務人，意圖不法之利益，將標的物遷移、出賣、出質、移轉、抵押
或為其他處分，致生損害於債權人者，處三年以下有期徒刑、拘役或科或併科六千元
以下之罰金。
                                                                      Ｈ


司法院資訊處製作；財團法人民間司法改革基金會備份。
